台北高等行政法院判決
　　　　　　　　　　　　　93年度簡字第01076號
原　　　告　甲○○
被　　　告　財政部台灣省北區國稅局
代　表　人　許虞哲（局長）
上列當事人間因綜合所得稅事件，原告不服財政部中華民國93年
6月29日台財訴字第0930007272號訴願決定，提起行政訴訟，本
院判決如下：
　　主  文
原告之訴駁回。
訴訟費用由原告負擔。
　　事  實
一、事實概要：原告民國90年綜合所得稅申報，漏報其本人取自
    泰揚資訊工業股份有限公司（下稱泰揚公司）之營利所得新
    台幣（下同）411,280元，經被告審理違章成立，併課核定
    其當年度綜合所得總額為5,497,321元，綜合所得淨額為4,2
    85,155元，發單補徵稅額28,088元，並按所漏稅額28,088元
    處0.2倍之罰鍰5,600（計至百元止）。原告不服，申請復查
    未獲變更，提起訴願亦遭決定駁回，遂提起行政訴訟。
二、兩造聲明：
　(一)原告聲明：訴願決定及原處分撤銷。
　(二)被告聲明：駁回原告之訴。
三、兩造之陳述：
　(一)原告主張之理由：
    1.原告係泰揚公司之股東，於80餘年間投資約300餘萬元，
      然泰揚公司於91年4月惡性倒閉，原告至92年9月收到被告
      來函告知科罰補稅，始知泰揚公司於90年發放股利及寄發
      股利憑證。原告遂對泰揚公司偽造文書部分向台灣桃園地
      方法院檢察署提起告訴，現因泰揚公司負責人傳喚未到，
      已由台灣板橋地方法院檢察署通緝中。原告申請復查，然
      被告卻在泰揚公司負責人於通緝期間駁回原告復查之申請
      ，訴願決定卻稱復查決定並無不妥，實藉依法行政之名，
      強迫人民納稅，以利稅捐機關能先行結案。
    2.原告曾舉證泰揚公司員工廖俊騏、陳詩文等二人於92年間
      向被告檢舉泰揚公司負責人虛報91年薪資，惟被告僅函覆
      ：「前揭公司業已擅自歇業他遷不明，且函查該負責人亦
      遭郵局招領逾期退回，致無法查證有無虛報情事。」訴願
      決定於理由中則認「當事人主張事實，須負舉證責任，倘
      其所提出之證據，不足為主張事實之證明，自不能認其主
      張之事實為真實。」故維持原處分。本件係因泰揚公司負
      責人遭通緝無法到案說明，故原告無法將事實呈現。
    3.另訴願決定以泰揚公司共七位股東，僅原告提起行政救濟
      外，其餘六人對泰揚公司90年度分配股利乙事並未提起復
      查，且吳心怡、范美玲等二人皆完納稅捐為由駁回原告訴
      願，然泰揚公司不能亦不願證明其確實已發放股利與已盡
      通知義務，被告卻僅憑泰揚公司偽造之憑證為訴願決定駁
      回之理由。另泰揚公司員工於91年間陸續向所屬主管機關
      檢舉泰揚公司未依法給付工資、加班費、資遣費及申報期
      間扣繳不實之事實，且其積欠薪資部分亦經台灣板橋地方
      法院判決確定。
　(二)被告主張之理由：
    I本稅部分：
      1.原告辦理90年度綜合所得稅結算申報，漏報本人、配偶
        營利及利息等所得合計411,280元，經被告所屬台北縣
        分局查獲，有原告當年度股利憑單、核定通知書、結算
        申報書等可稽，原核定依所得稅法第14條第1項第1類及
        第4類規定核課原告90年度綜合所得稅。原告訴稱（一
        ）原泰揚公司員工廖俊騏、陳詩文等二人曾向被告檢舉
        該公司虛報該二人薪資在案，惟嗣後被告函復廖俊騏無
        法查證有無虛報情事。（二）其本人已對泰揚公司偽造
        文書（扣繳憑單部分）乙案向台灣板橋法方法院檢察署
        提起告訴云云。
      2.查原告並無檢附廖俊騏、陳詩文等二人向所轄地方法院
        檢察署提起檢舉之相關證明文件，尚難證明泰揚公司涉
        有虛報薪資情事，次查泰揚公司共有七位股東，分別為
        黃俊焱、劉慧蓉、楊雅蘋、楊靜枝、吳心怡、范美玲及
        原告等七人，除原告提起行政救濟外，其餘六人對泰揚
        公司90年度分配股利乙事並未提起復查，且吳心怡、范
        美玲等二人皆完納稅捐，此有徵銷明細檔查詢單可稽，
        況原告雖對泰揚公司偽造文書（扣繳憑單部分）乙案向
        台灣板橋地方法院檢察署提起告訴，惟該案並未經檢察
        官起訴，更未經法院判決確定，故該公司是否涉有偽造
        文書（股利憑單部分）尚難查證，按「當事人主張事實
        須負舉證責任倘其所提出之證據不足為主張事實之證明
        自不能認其主張之事實為真實。」行政法院36年度判字
        第16號著有判例，故原告所提之證據尚不能認其主張為
        真實，被告核課並無不合。
    II罰鍰部分：
      原告辦理90年度綜合所得稅結算申報，短漏報本人、配偶
      營利、利息等所得計411,280元，經被告所屬台北縣分局
      查獲，有原告當年度股利憑單、核定通知書、結算申報書
      等可稽，違章事證明確。次按「人民違反法律上之義務而
      應受行政罰之行為，法律無特別規定時，雖不以出於故意
      為必要，仍須以過失為其責任條件。但應受行政罰之行為
      ，僅須違反禁止規定或作為義務，而不以發生損害或危險
      為其要件者，推定為有過失，於行為人不能舉證證明自己
      無過失時，即應受處罰。」司法院釋字第275號解釋在案
      。再按「當事人主張事實須負舉證責任倘其所提出之證據
      不足為主張事實之證明自不能認其主張之事實為真實。」
      行政法院36年度判字第16號著有判例，原告若主張並無收
      到泰揚公司發放股利之通知及相關之股票股利或現金股利
      ，應負舉證責任，倘所提之證據不足以證明其所主張之事
      實，即不能認其主張為真實。查原告並未就其主張提供任
      何證據以實其說，其主張自無從審酌，且按綜合所得稅係
      採自行申報制，有所得即應申報，原告未就實領所得予以
      申報，致漏報營利及利息等所得有過失，自不能免罰，被
      告依所得稅法第110條第1項規定處罰鍰5,600元（28,088
      ×0.2=5,600），並無違誤。
　　理  由
一、按「個人之綜合所得總額，以其全年左列各類所得合併計算
    之：第一類：營利所得：公司股東所獲分配之股利總額‧‧
    ‧應按股利憑單所載股利淨額或盈餘淨額與可扣抵稅額之合
    計數計算之。‧‧‧第四類：利息所得：凡公債、公司債、
    金融債券、各種短期票券、存款及其他貸出款項利息之所得
    ：‧‧‧」「納稅義務人應於每年五月一日起至五月三十一
    日止，填具結算申報書，向該管稽徵機關，申報上一年度內
    構成綜合所得總額‧‧‧之項目及數額，以及有關減免、扣
    除之事實，並應依其全年應納稅額減除‧‧‧扣繳稅額及可
    扣抵稅額，計算其應納之結算稅額，於申報前自行繳納。」
    「納稅義務人已依本法規定辦理結算申報，但對依本法規定
    應申報課稅之所得額有漏報或短報情事者，處以所漏稅額兩
    倍以下之罰鍰。」為所得稅法第14條第1項、第71條第1項前
    段及第110條第1項所明定。次按「人民違反法律上之義務而
    應受行政罰之行為，法律無特別規定時，雖不以出於故意為
    必要，仍須以過失為其責任條件。但應受行政罰之行為，僅
    須違反禁止規定或作為義務，而不以發生損害或危險為其要
    件者，推定為有過失，於行為人不能舉證證明自己無過失時
    ，即應受處罰。」司法院釋字第275號著有解釋。又按「當
    事人主張事實須負舉證責任倘其所提出之證據不足為主張事
    實之證明自不能認其主張之事實為真實。」行政法院（現改
    制為最高行政法院）36年度判字第16號著有判例。
二、原告辦理90年度綜合所得稅結算申報，漏報其本人取自泰揚
    公司之營利所得411,280元之事實，有綜稅所得資料查詢單
    、股利憑單、核定通知書及結算申報書等件在原處分卷可稽
    ，原告亦自承為泰揚公司之股東，應堪認為真實。是被告據
    以併課核定補稅及處罰，訴願決定予以維持，揆諸首開規定
    ，並無不合。原告雖主張其未收受泰揚公司發放之系爭股利
    ，已對該公司負責人黃俊焱偽造文書部分提出告訴，該公司
    員工廖俊騏、陳詩文亦於92年間向被告檢舉該公司負責人虛
    報91年度薪資云云，惟泰揚公司負責人既未經判決有偽造文
    書犯行確定，此外原告未能舉證以實其說，而所稱虛報薪資
    一節與本件股利所得無涉，其主張自無可採。從而原處分及
    訴願決定均無違誤，原告仍執前詞聲請撤銷，為無理由，爰
    不經言詞辯論予以駁回（本件適用簡易訴訟程序）。
據上論結，本件原告之訴為無理由，爰依行政訴訟法第233條、
第98條第3項前段，判決如主文。
中　　華　　民　　國　　94　　年　　6　　 月　　21　  日
                         第二庭  法  官　楊莉莉
上為正本係照原本作成。
本件以訴訟事件所涉及之法律見解具有原則性者為限，始得於本
判決送達後20日內向本院提出上訴狀並表明上訴理由，如已於本
判決宣示後送達前提起上訴者，應於判決送達後20日內補具上訴
理由（均按他造人數附繕本），且經最高行政法院許可後方得上
訴。
中　　華　　民　　國　　94　　年　　6　　 月　　21　  日
 　　　　　　　　　　　     　　  書記官　王俊權
